【裁判字號】    98,台非,45
【裁判日期】    980305
【裁判案由】    詐欺
【裁判全文】
最高法院刑事判決                九十八年度台非字第四五號
上  訴  人  最高法院檢察署檢察總長
被      告  甲○○
上列上訴人因被告詐欺案件，對於台灣苗栗地方法院中華民國九
十七年八月二十九日第一審確定簡易判決（九十七年度苗簡字第
七０五號，聲請簡易判決處刑案號：台灣苗栗地方法院檢察署九
十七年度偵字第一四七二、二四四二號），認為違法，提起非常
上訴，本院判決如下：
    主  文
原判決撤銷。
甲○○免訴。
    理  由
非常上訴理由稱：「按同一案件曾經判決確定者，應諭知免訴之
判決，刑事訴訟法第三百零二條第一款定有明文。查本件被告前
於九十六年十二月十日至十一日某時，於苗栗署立醫院前，將其
向新竹國際商業銀行苗栗（北苗）分行所申請開立帳號000－
00000000000000帳戶之存摺，並金融卡、密碼，
交付於真實年籍姓名不詳之成年男子，再由該男子交付其所屬之
犯罪集團使用之犯行，業經台灣苗栗地方法院於九十七年三月三
日以九十七年度苗簡字第一四七號判處拘役五十八日，該案已於
九十七年四月七日確定，並易科罰金執行完畢。本件，被告係出
售相同帳戶存摺等供詐欺集團使用，幫助詐欺。相同之犯行，應
為同一案件。原審於九十八年（應為九十七年之誤）八月二十九
日為判決時，自應為免訴之判決，乃竟仍為有罪之實體判決，判
處有期徒刑三月，並於九十七年十一月二十六日確定，顯有適用
法則不當之違法。爰依刑事訴訟法第四百四十一條、第四百四十
三條提起非常上訴，以資糾正」等語。
本院按案件曾經判決確定者，應諭知免訴之判決，刑事訴訟法第
三百零二條第一款定有明文。查被告甲○○前於民國九十六年十
一月十、十一日間，基於幫助詐欺之犯意，在署立苗栗醫院，將
其向新竹國際商業銀行苗栗分行申請開立，帳號0000000
0000000000號帳戶之存摺、金融卡及密碼，交予不詳
姓名成年男子，再轉交其所屬不法犯罪集團，供作提、領犯罪所
得及匯款使用，而幫助該不法犯罪集團向他人詐取財物。嗣犯罪
集團成員基於共同為自己不法所有，於同年十二月十二日晚上六
時許，冒名「東森購物」工作人員，以電話向黃雅蘭詐財，黃雅
蘭因而陷於錯誤，依指示匯款新台幣（下同）八萬九千元至上開
帳戶，經原判決法院以九十七年度苗簡字第一四七號判決，論處
被告幫助詐欺取財罪刑，於九十七年四月七日確定。本件原判決
事實係認定被告基於幫助他人從事不法行為之犯意，於九十六年
十二月十一日凌晨六時三十分許，在上開醫院急診室前，同時將
上開帳戶及其另向合作金庫北苗分行所申設，帳號000000
0000000000號帳戶之存摺、金融卡連同密碼，提供予
某真實姓名、年籍不詳之詐欺集團成員使用，並約定如獲利十萬
元，即轉帳一萬元予被告，嗣該詐欺集團成員，意圖為自己或他
人不法之所有，先後於九十六年十二月十二日晚上七時及八時許
，以電話分別向洪東文、葉欣怡詐財，使彼等陷於錯誤，分別匯
款至上開帳戶等情。有各該判決書及檢察官執行指揮書可稽。二
案判決均認定被告基於幫助詐欺取財之犯意，提供同一帳戶予詐
欺集團利用為詐欺工具，於九十六年十二月十二日陸續向上開被
害人多人詐財並指示彼等匯款至該帳戶內，所指被告出借帳戶供
詐欺集團詐財之行為，係同一幫助詐欺之犯罪事實，依上揭規定
，本應為免訴之判決，乃原法院疏未注意及此，竟為科刑之實體
判決，顯屬違法。案經確定，且於被告不利，非常上訴意旨執以
指摘，洵有理由，爰將原判決撤銷，改判免訴，以資救濟。
據上論結，應依刑事訴訟法第四百四十七條第一項第一款、第三
百零二條第一款，判決如主文。
中    華    民    國  九十八  年    三    月    五    日
                      最高法院刑事第四庭
                          審判長法官  張  淳  淙
                                法官  劉  介  民
                                法官  張  春  福
                                法官  蔡  彩  貞
                                法官  林  俊  益
      本件正本證明與原本無異
                                      書  記  官
中    華    民    國  九十八  年    三    月   十三   日
                                                      K


司法院資訊處製作；財團法人民間司法改革基金會備份。
